臺灣高等法院臺中分院刑事判決　　　　　　 民國九十四年度上訴字第六二九號
　　上　訴　人
　　即　被　告　丙○○
　 指定辯護人　本院公設辯護人　甲○○
右上訴人因強盜案件，不服臺灣臺中地方法院中華民國九十四年二月二十四日第一審
判決（民國九十三年度訴字第三一八五號，起訴案號：臺灣臺中地方法院檢察署民國
九十三年度偵字第二○七二七號），提起上訴，本院判決如左：
    主      文
上訴駁回。
    事      實
一、丙○○基於意圖為自己不法所有之概括犯意，自民國（下同）九十三年九月二十
    三日起，至同年十一月二十三日，連續為後述攜帶兇器強盜行為：（一）於九十
    三年九月二十三日十七時四十五分許，攜帶其所有客觀上足供兇器使用之水果刀
    一把（塑膠黑色把柄，未扣案），進入臺中縣太平市○○路三六七號７─便利
    商店，持水果刀抵住店員己○○腰部，並以手抓住己○○衣服，喝令己○○打開
    收銀機，至使己○○不能抗拒後，旋即下手強取收銀機內之現金新臺幣（下同）
    六千七百八十元。得手後逃逸，強盜所得現金用於清償積欠之信用卡帳款。（二
    ）於九十三年九月二十五日上午十時十分許，又攜帶上開水果刀，進入臺中縣大
    里市○○路六三一號ＯＫ便利商店內，持該把水果刀抵住店員戊○○腰部（起訴
    書誤載為賴如芳），喝令戊○○打開收銀機，至使戊○○不能抗拒後，旋即下手
    強取收銀機內之現金三千九百二十五元，得手後逃逸，強盜所得現金用於清償積
    欠之信用卡帳款。（三）於九十三年十一月二十三日十九時三十分許，攜帶其所
    有客觀上足供兇器使用之水果刀一把（木色刀柄，未扣案），進入臺中縣太平市
    ○○路○段一二四號ＯＫ便利商店內，持水果刀抵住店員丁○○腰部，喝令丁○○打開收銀機，至使丁○○不能抗拒後，旋即下手強取收銀機內之現金二千九百
    元，及丁○○所有置於收銀機旁之藍色小皮包一個（內有現金七百餘元、身分證
    、機車駕照、行車執照、健保卡、學生證各一張），得手後逃逸，強盜所得現金
    用於清償積欠之信用卡帳款，其餘物品則丟棄於臺中縣大里市立人橋下。嗣為警
    循線查悉丙○○右揭強盜丁○○行為，於九十三年十一月二十四日（原判決誤植
    為二十五日）二十三時三十分許，在南投縣草屯鎮○○路部底巷巷口查獲丙○○
    ，丙○○復向警自白右揭強盜己○○及戊○○之強盜行為，並帶同警員至臺中縣
    大里市立人橋下，起出丁○○遭強盜之藍色小皮包一個、身分證、機車駕照、行
    車執照、健保卡及學生證各一張。
二、案經南投縣警察局草屯分局報請臺灣臺中地方法院檢察署檢察官偵查起訴。
    理      由
一、右揭事實，業據上訴人即被告（下稱被告）丙○○於警訊時、偵查中、原審及本
    院審理時均坦承不諱，核與被害人己○○、戊○○於警訊時、被害人丁○○於警
    訊時、偵查中及原審審理時所指述遭強盜之情節，及證人即查獲被告右揭強盜丁○○犯行之員警湯永霖於原審審理時所結證之情節相符，並有照片十五張、贓物
    領據一張在卷可稽，足認被告之自白確與事實相符，堪可採信。本案事證明確，
    被告犯行堪以認定。
二、按刑事法上之強盜罪，係施以強暴、脅迫等非法方法，至使不能抗拒而取其財物
    或令其交付之犯罪行為，至所謂強暴、脅迫之手段，祇須抑壓被害人之抗拒，足
    以喪失其意思自由為已足，縱令被害人實際並無抗拒行為，仍於強盜罪之成立不
    生影響。易言之，若行為人已經實施強暴、脅迫行為，使被害人陷於不能保護其
    財產狀態，違反被害人意願，取去其財物，則不論被害人是心理被壓制而不敢抗
    拒，或身體被壓制致無法抗拒，即與刑法第三百二十八條所謂使人不能抗拒之情
    形相符，應成立強盜罪。且行為人持刀抵住被害人身體，即已屬強暴之行為（最
    高法院九十二年度台上字第二七八一號、九十二年度台上字第四二四○號等判決
    意旨參照）。被告先後持客觀上足以危害人之生命、身體之水果刀抵住店員己○○、戊○○及丁○○之身體，至使己○○、戊○○及丁○○任令被告強取財物，
    衡諸當時之客觀情狀，己○○、戊○○及丁○○當時雖無何抗拒舉動，然依渠等
    當時處境及被告所使用之強暴手段，顯已達抑壓被害人等之抗拒，使渠等喪失意
    思自由之程度無疑。是被告所為，係犯強盜罪而有刑法第三百二十一條第一項第
    三款之情形，核係犯刑法第三百三十條第一項之攜帶兇器強盜罪。被告先後三次
    攜帶兇器強盜之犯行，時間緊接，手法相同，觸犯構成要件相同之罪名，顯係基
    於概括之犯意反覆為之，為連續犯，應依刑法第五十六條之規定，以一罪論，並
    加重其刑。爰原審適用刑法第五十六條、第三百三十條第一項之規定，審酌被告
    行為時係年滿二十六歲之成年女子，不思以正當方法賺取金錢，竟圖以強盜方法
    ，進入便利商店內持刀強盜他人財物，先後達三次之多，嚴重危害社會治安，惟
    念及被告於強盜過程中尚知自制，未對被害人造成身體上之傷害、強盜取得之財
    物非鉅、犯罪後坦承犯行，且主動向警自白強盜己○○及戊○○等部分之犯行，
    態度良好，及被告迄未賠償被害人等所受損失等一切情狀，量處有期徒刑捌年。
    另敘明前揭水果刀二把，係被告所有供犯罪所用之物，固經被告供明在卷，惟既
    均未扣案，且非屬違禁物，被告於警訊時及原審審理時供明該二把水果刀均已下
    落不明等語，均不予宣告沒收。扣案之白色鞋子一雙、藍色牛仔褲、黑色毛線衣
    及黑色Ｔ恤各一件，雖係被告所穿著之衣物，惟尚難認係直接供被告犯上述加重
    強盜犯行所用之物，亦均不予宣告沒收（最高法院五十一年度台非字第十三號、
    十八年度上字第一三七九號判例意旨參照）。其認事、用法及量刑，均無不當，
    被告上訴意旨認原審量刑過重云云，指摘原判決不當，為無理由，應予駁回。
三、據上論斷，應依刑事訴訟法第三百六十八條，判決如主文。
本案經檢察官乙○○到庭執行職務。
中      華      民      國      九十四  年      五      月      十      日
                                臺灣高等法院臺中分院刑事第十庭
                                      審判長法  官　林　照　明
                                            法  官  林  清  鈞
                                            法　官　吳　重　政
右正本證明與原本無異。
如不服本判決應於收受送達後十日內向本院提出上訴書狀，其未敘述上訴之理由者並
得於提起上訴後十日內向本院補提理由書（均須按他造當事人之人數附繕本）。
                                            書記官　劉　建　智
中      華      民      國      九十四  年      五      月      十六    日
附錄：
刑法第三百三十條第一項
犯強盜罪而有第三百二十一條第一項各款情形之一者，處七年以上有期徒刑。
刑法第三百二十一條第一項第三款
犯竊盜罪而有左列情形之一者，處六月以上、五年以下有期徒刑：
三  攜帶兇器而犯之者。
                                                                        Ａ
